【裁判字號】    90,訴,664
【裁判日期】    901220
【裁判案由】    偽造貨幣
【裁判全文】
臺灣屏東地方法院刑事判決                            九十年度訴字第六六四號
    公  訴  人  臺灣屏東地方法院檢察署檢察官
    被      告  乙○○
    指定辯護人  本院公設辯護人丙○○
右列被告因偽造貨幣案件，經檢察官提起公訴（九十年度偵字第四六三一號），本院
判決如左：
     主  文
乙○○連續行使偽造之通用紙幣，累犯，處有期徒刑參年捌月。扣案附表所示之新、
舊版新臺幣仟元偽鈔共計貳拾壹張均沒收。
     事  實
乙○○曾因竊盜案件，經臺灣臺南地方法院判處有期徒刑十月，臺灣高等法院臺南分
院判決上訴駁回確定；又因傷害案件，經臺灣臺南地方法院判處有期徒刑三月確定。
所犯竊盜罪刑期於民國八十七年七月十九日執行完畢後，翌日（同年月二十日）接續
執行傷害罪刑期，嗣於八十七年八月七日假釋出監，迨同年十月十九日期滿，未經撤
銷假釋。詎乙○○猶不知悛悔，為牟不法利益，於九十年七月十五日左右，在高雄縣
鳳山市五甲廟前，向姓名年籍不詳綽號「阿弟」之男子，以新臺幣二千元之代價，購
入偽造如附表所示之新、舊版新臺幣仟元紙鈔二十一張，隨即基於行使偽造通用紙幣
之概括犯意，於(1)九十年七月十八日下午三時許，駕駛車號ＺＨ─一二二號營業小客
車，先至屏東縣佳冬鄉○○村○○路十七之二號某檳榔攤，以偽作真，交付上開仟元
偽鈔中之一張與不知情之店東甲○○而行使，充為購買香菸一包之價金，經甲○○找
零新臺幣九百三十元後離去；(2)當日下午三時二十分許，復至同鄉○○村○○路六十
之十九號銀紙店，重施故伎，再以其中一張仟元偽鈔交付店東楊朝立，以為購買香環
二組之價金，惟為楊朝立識破並報警，致未得逞。稍後，乙○○即在該銀紙店前，為
據報趕抵之員警逮捕，並當場在其身上、前揭小客車內起獲及由甲○○主動提供，扣
得如附表所示之新、舊版新臺幣仟元紙鈔共計二十一張。
     理  由
一、訊據被告乙○○坦承購入前揭偽造之紙鈔，並用以購買香菸等事實不諱，惟否認
    連續犯行，併其辯護意旨辯稱：伊未連續使用偽鈔，伊係拿真鈔購買香環，是老
    闆看不清楚不要，後來警察來了就一直打伊的頭，伊才承認的，伊既已承認以偽
    鈔購買香菸，無否認再拿偽鈔購買香環之必要云云。惟查，前揭犯罪事實，均經
    被告初於警訊時坦承不諱，核與證人甲○○、楊朝立證述之情節相符。被告否認
    連續犯行，攸關其刑加重與否，情理之事，其空言翻異，與警訊自白及證人楊朝
    立之證詞相左，顯為避重就輕之詞，無可採信。此外，本件扣案如附表所示之新
    、舊版新臺幣仟元紙鈔二十一張，俱為偽鈔，其中舊版新臺幣仟元紙鈔十八張，
    均係以彩色列印方式仿印，紙質與真鈔不同，無安全線及水印；新版新臺幣仟元
    紙鈔三張，則均係以彩色列印方式仿印，無隱藏字及凹版印紋凸起效果，紙質與
    真鈔不同，水印以灰色墨仿製，安全線以燙印箔膜（含面額數字）方式仿鈔券正
    面五段裸露，無折光效色效果，左下角之「1000」面額數字亦無折光變色反應，
    經中央銀行發行局鑑定無誤，有該局（九○）台央發字第○三○○四一五九七號
    函在卷可稽，事證明確，犯行洵堪認定，應予依法論科。
二、按本件舊版新臺幣仟元紙鈔，為中央銀行依中央銀行法第十四條授權訂定之「中
    央銀行在臺灣地區委託臺灣銀行發行新臺幣辦法」，委託臺灣銀行所代理發行，
    依中央銀行法第十四條規定，視同國幣；至新版新臺幣仟元紙鈔，則為中央銀行
    所發行之國幣，二者均為具強制流通使用性質之紙幣。核被告如事實欄(1)所為，
    係犯刑法第一百九十六條第一項前段之行使偽造通用紙幣罪；如事實欄(2)所為，
    因為店東登時發現為偽鈔，致未達目的，則係犯同法第一百九十六條第二項、第
    一項前段之行使偽造通用紙幣未遂罪。而行使偽造之通用紙幣，本含有詐欺性質
    ，為行使偽造通用紙幣之行為所吸收，不另論詐欺罪。被告先後二次行使偽造通
    用紙幣犯行，時間相近，手法無異，犯罪構成要件相同，顯係出於一犯罪計劃，
    基於概括犯意反覆為之，為連續犯，應以一罪論，並加重其刑。再者，被告曾因
    竊盜案件，經臺灣臺南地方法院判處有期徒刑十月，臺灣高等法院臺南分院判決
    上訴駁回確定；又因傷害案件，經臺灣臺南地方法院判處有期徒刑三月確定。所
    犯竊盜罪刑期於八十七年七月十九日執行完畢後，翌日即接續執行傷害罪刑期，
    依法務部在監在押查詢作業系統登載資料，嗣於同年八月七日假釋出監，迨同年
    十月十九日期滿，未經撤銷假釋，其未執行之刑，以已執行論，有臺灣屏東地方
    法院檢察署刑案資料查註紀錄表及本院全國前案紀錄表足佐，其於上開兩案執行
    完畢後五年內，再犯本件有期徒刑以上罪，為累犯，應依刑法第四十七條加重其
    刑，併上開連續犯加重部分，依法遞加之。爰審酌被告素行不端，貪圖不法利益
    之犯罪動機與目的，破壞通用紙幣之公共信用及交易安全，並考量其否認部分犯
    行之犯後態度等一切情狀，量處如主文所示之刑。扣案附表所示之新、舊版新臺
    幣仟元偽鈔共計二十一張，俱為偽造之通用紙幣，不問屬於犯人與否，均應依刑
    法第二百條宣告沒收。
據上論斷，應依刑事訴訟法第二百九十九條第一項前段，刑法第五十六條、第一百九
十六條第一項前段、第四十七條、第二百條，罰金罰鍰提高標準條例第一條前段，判
決如主文。
中      華      民      國      九十      年    十二    月      二十    日
                                          法  官  蔡憲德
右正本證明與原本無異。
對於本判決如有不服應於收受送達後十日內向本院提出上訴書狀上訴於台灣高等法院
高雄分院並按他造當事人之人數附具繕本。
                                          書記官  林鴻仁
中      華      民      國      九十      年     十二    月      二十   日
附錄本案論罪科刑法條
刑法第一百九十六條：
I行使偽造、變造之通用貨幣、紙幣、銀行券，或意圖供行使之用而收集或交付於人
  者，處三年以上十年以下有期徒刑，得併科五千元以下罰金。
II收受後方知為偽造、變造之通用貨幣、紙幣、銀行券而仍行使，或意圖供行使之用
  而交付於人者，處五百元以下罰金。
III第一項之未遂犯罰之。
   附表
┌──┬─────────┬─────┬──┬────────────┐
│編號│樣式              │號碼      │張數│備  註                  │
├──┼─────────┼─────┼──┼────────────┤
│一、│舊版新臺幣仟元紙鈔│DP539756FU│三張│由中央銀行委託臺灣銀行代│
│    │計十八張          ├─────┼──┤理發行，視同國幣。      │
│    │                  │DR001766BZ│六張│                        │
│    │                  ├─────┼──┤                        │
│    │                  │BS511229HU│九張│                        │
├──┼─────────┼─────┼──┼────────────┤
│二、│新版新臺幣仟元紙鈔│FM158966WH│二張│由中央銀行發行之國幣。  │
│    │計三張            ├─────┼──┤                        │
│    │                  │GQ667506ZF│一張│                        │
└──┴─────────┴─────┴──┴────────────┘


司法院資訊處製作；財團法人民間司法改革基金會備份。
